臺灣高雄地方法院刑事判決　　　　　　　100年度易字第357號
公　訴　人　臺灣高雄地方法院檢察署檢察官
被　　　告　林敬淵
上列被告因恐嚇取財案件，經檢察官提起公訴（100 年度偵字第
341 號），被告於本院審判程序中就被訴事實為有罪之陳述，本
院告知被告簡式審判程序之旨，並聽取當事人之意見後，由本院
合議庭裁定改由受命法官獨任依簡式審判程序進行，判決如下：
    主  文
林敬淵幫助犯恐嚇取財罪，處有期徒刑伍月，如易科罰金，以新
臺幣壹仟元折算壹日。
    事  實
一、林敬淵明知一般人均可自行申請金融帳戶使用，如非意圖供
    犯罪使用，並無蒐集他人帳戶之必要，並可預見提供金融機
    構存摺、提款卡及密碼予他人使用，可能供犯罪集團作為對
    他人遂行恐嚇取財犯罪之工具，僅因缺錢花用，竟基於幫助
    恐嚇取財之不確定故意，於民國98年3 月間某日，在高雄市
    ○○路與本館路附近，於尚未取得代價新臺幣（下同）1 、
    2 千元前，仍將其所申設之中華郵政股份有限公司大寮中庄
    郵局局號000000-0、帳號000000-0號帳戶之存摺、印章、提
    款卡及密碼交付予真實姓名年籍不詳之擄鴿集團成員使用。
    該擄鴿集團取得上開帳戶、提款卡及密碼後，即共同基於為
    自己不法所有之犯意聯絡，於不詳時、地，趁如附表所示被
    害人之賽鴿作飛行練習時捕捉該賽鴿，再依賽鴿腳環上之電
    話，於如附表所示之時間撥打電話予被害人，恫稱：賽鴿在
    渠等手上，若想  要回賽鴿就要匯款贖回等語，致如附表所
    示被害人心生畏怖，而依指示分別於如附表所示時間，匯款
    如附表所示金額至林敬淵上開郵局帳戶內，旋經擄鴿勒贖集
    團提領一空。嗣經謝英傑報警處理，始循線查獲上情。
二、案經謝英傑訴由彰化縣警察局移送臺灣彰化地方法院檢察署
    呈請臺灣高等法院檢察署檢察長，核轉臺灣高雄地方法院檢
    察署檢察官偵查起訴。
    理  由
一、本件被告林敬淵所犯之罪，並非法定刑為死刑、無期徒刑或
    最輕本刑3 年以上有期徒刑之罪，亦非高等法院管轄第一審
    之案件，其於本院準備程序中就被訴事實已為有罪之陳述，
    經本院告知簡式審判程序之旨，並聽取檢察官、被告之意見
    後，認為適宜進行簡式審判程序，依刑事訴訟法第273 條之
    1 第1 項規定，裁定進行簡式審判程序，是依刑事訴訟法第
    273 條之2 ，其證據調查，自不受第159 條第1 項、第161
    條之2 、第161 條之3 、第163 條之1 及第164 條至第170
    條規定之限制，再被告對於卷內之各項證據亦不爭執證據能
    力，故卷內所列之各項證據，自得作為證據，合先敘明。
二、上揭犯罪事實，業據被告林敬淵於本院審理時坦承不諱，核
    與如附表所示證人即被害人楊雲龍等人於警詢時指訴遭不詳
    男子以擄鴿勒贖方式恐嚇，而分別匯款如附表所示金額至被
    告上開郵局帳戶內等情節相符，並有被告上開帳戶之開戶基
    本資料、存款往來明細表各1 份、郵政國內匯款單16紙（警
    卷第2 至6 頁、第16、20、30、34、38、42、46、50、54、
    58、62、66、70、74、78、82頁）在卷可稽。又於郵局、銀
    行等金融機構開設存款帳戶暨請領提款卡，係供個人從事社
    會經濟活動流通資金之用，攸關存戶個人財產權益之保障，
    具有專屬性，且帳戶、提款卡為有關個人財產、身分之物品
    ，如淪落於不明人士手中，極易被利用為與財產有關犯罪工
    具，而坊間報章雜誌及其他新聞媒體，對於以擄鴿勒贖之不
    法方式恐嚇他人交付財物，及該不法擄鴿勒贖集團經常收購
    他人存款帳戶，以隱匿渠等恐嚇取財犯罪之不法行徑，規避
    檢警等執法人員之查緝，並掩飾、確保因自己犯罪所得之財
    物等案件，亦多所報導及披露，則依一般人之社會生活經驗
    ，苟見他人不自己申請開立帳戶而蒐集不特定人之帳戶使用
    ，衡情應可預見收集之帳戶提款卡乃係被利用為與財產有關
    之犯罪工具，被告為一具相當智識程度之成年人，自可預見
    提供金融帳戶之提款卡、密碼等物供他人使用，可能幫助擄
    鴿勒贖集團既遂恐嚇取財犯行並逃避查緝之情況下，仍基於
    幫助之不確定故意提供該等帳戶資料予他人使用之情至明，
    是認被告之自白核與事實相符，得為認定犯罪之依據。從而
    ，本件事證明確，被告上開犯行堪以認定，應依法論科。
三、按刑法上之幫助犯，係指以幫助之意思，對於正犯之犯罪行
    為予以助力，而未參與實施犯罪之行為者而言，最高法院19
    年上字第1984號、49年台上字第77號判例意旨可資參照，亦
    即行為人如未參與實施犯罪構成要件之行為，且係出於幫助
    之意思提供助力，即屬幫助犯，而非共同正犯。查本件被告
    提供其所有之郵局帳戶提款卡及密碼與他人使用，使擄鴿勒
    贖集團作為實施恐嚇取財之犯罪工具，其單純提供帳戶供人
    使用之行為，並不等同於向被害人為恐嚇取財之行為，且亦
    無證據證明被告有參與恐嚇取財犯行之構成要件行為，是被
    告提供帳戶提款卡供人使用之行為，係對於該集團遂行恐嚇
    取財犯行，資以助力，核被告所為，係犯刑法第30條第1 項
    前段、第346 條第1 項之幫助恐嚇取財罪。被告以一提供上
    開銀行帳戶存摺等物，幫助上開擄鴿勒贖集團成員恐嚇如附
    表所示之被害人18人，係屬一行為觸犯數同一罪名之同種想
    像競合犯，應依刑法第55條規定，僅論以一幫助恐嚇取財罪
    。又被告並未實際參與詐欺犯行，所為幫助犯情節較正犯輕
    微，爰依刑法第30條第2 項規定，減輕其刑。本院審酌被告
    為智慮健全、具一般社會生活經驗之人，竟恣意將帳戶提款
    卡及密碼提供不詳人士使用，危害社會治安及金融交易安全
    ，並使犯罪之追查趨於複雜，所為不足取，惟念其犯後坦承
    犯行，態度良好，應知所悔悟，且非實際從事擄鴿勒贖及獲
    取不法利益之人，惡性較輕，並兼衡其動機、目的、手段及
    被害人受損金額64,870元等一切情狀，量處如主文所示之刑
    ，並諭知易科罰金之折算標準，以資懲儆。
據上論斷，應依刑事訴訟法第273 條之1 第1 項、第299 條第1
項前段，刑法第30條第1 項前段、第2 項、第346 條第1 項、第
41條第1 項前段，刑法施行法第1 條之1 ，判決如主文。
本案經檢察官陳建州到庭執行職務。
中    華    民    國   100    年    3     月    31    日
                  刑事第二庭  法  官  柯彩燕
以上正本證明與原本無異。
如不服本判決應於收受送達後10日內向本院提出上訴書狀，並應
敘述具體理由；如未敘述上訴理由者，應於上訴期間屆滿後20日
內向本院補提理由書（均須按他造當事人之人數附繕本）「切勿
逕送上級法院」。
中    華    民    國   100    年    3     月    31    日
                              書記官  莊永利
附錄犯罪科刑法條：
中華民國刑法第30條
（幫助犯及其處罰）
幫助他人實行犯罪行為者，為幫助犯。雖他人不知幫助之情者，
亦同。
幫助犯之處罰，得按正犯之刑減輕之。
中華民國刑法第346條
意圖為自己或第三人不法之所有，以恐嚇使人將本人或第三人之
物交付者，處6 月以上5 年以下有期徒刑，得併科1 千元以下罰
金。
以前項方法得財產上不法之利益，或使第三人得之者，亦同。
前二項之未遂犯罰之。
附表：
┌─┬───┬──────┬───────────┬──────┐
│編│鴿主即│接獲恐嚇電話│匯款時間              │  金  額    │
│號│被害人│時間        │                      │（新臺幣）  │
├─┼───┼──────┼───────────┼──────┤
│1 │楊雲龍│98年5 月6 日│98年5 月6 日13時21分許│2,500元     │
├─┼───┼──────┼───────────┼──────┤
│2 │賴啟泰│98年5 月6 日│98年5 月6 日13時35分許│10,000元    │
├─┼───┼──────┼───────────┼──────┤
│3 │蔡坤榮│98年5 月6 日│98年5 月6 日13時許    │2,510元     │
├─┼───┼──────┼───────────┼──────┤
│4 │王永錩│98年5 月6 日│98年5 月6 日13時許    │9,000元     │
├─┼───┼──────┼───────────┼──────┤
│5 │謝英傑│98年5 月6 日│98年5 月6 日13時51分許│2,015元     │
│  │      │13時許      │                      │            │
├─┼───┼──────┼───────────┼──────┤
│6 │林錫銘│98年5 月6 日│98年5 月6 日13時53分許│2,205元     │
├─┼───┼──────┼───────────┼──────┤
│7 │侯慶傑│98年5 月6 日│98年5 月6 日13時55分許│2,210元     │
├─┼───┼──────┼───────────┼──────┤
│8 │黃有梓│98年5 月6 日│98年5 月6 日14時2 分許│2,300元     │
├─┼───┼──────┼───────────┼──────┤
│9 │陳建州│98年5 月6 日│98年5 月6 日14時24分許│1,800元     │
├─┼───┼──────┼───────────┼──────┤
│10│李振嘉│98年5 月6 日│98年5 月6 日14時39分許│2,200元     │
├─┼───┼──────┼───────────┼──────┤
│11│許瑞發│98年5 月6 日│98年5 月6 日14時44分許│7,000元     │
│  │      │12時43分許  │                      │            │
├─┼───┼──────┼───────────┼──────┤
│12│林敏榮│98年5 月6 日│98年5 月6 日14時46分許│2,535元     │
├─┼───┼──────┼───────────┼──────┤
│13│黃德成│98年5 月6 日│98年5 月6 日14時47分許│2,585元     │
│  │      │14時26分許  │                      │            │
├─┼───┼──────┼───────────┼──────┤
│14│蘇家昌│98年5 月6 日│98年5 月6 日14時50分許│2,225元     │
├─┼───┼──────┼───────────┼──────┤
│15│馬將斌│98年5 月6 日│98年5 月6 日14時59分許│3,005元     │
│  │      │14時9分許   │                      │            │
├─┼───┼──────┼───────────┼──────┤
│16│施淑雅│98年5 月6 日│98年5 月6 日15時2 分許│2,215元     │
├─┼───┼──────┼───────────┼──────┤
│17│葉明祥│98年5 月6 日│98年5 月6 日15時6 分許│6,020元     │
│  │      │14時10分許  │                      │            │
├─┼───┼──────┼───────────┼──────┤
│18│郭紹芳│98年5 月6 日│98年5 月6 日15時24分許│2,545元     │
├─┴───┴──────┴───────────┴──────┤
│總計：64,870元                                                │
└───────────────────────────────┘